臺灣橋頭地方法院民事裁定
110年度消債更字第55號
聲  請  人  
即債務人    陳惠盈  
0000000000000000

0000000000000000

0000000000000000

上列當事人因消費者債務清理事件聲請更生，本院裁定如下：
    主  文
聲請人陳惠盈自民國一百一十年九月二十二日下午四時起開始更
生程序。
命司法事務官進行本件更生程序。
    理  由
一、聲請意旨略以：聲請人即債務人陳惠盈前向金融機構辦理信
    用貸款、信用卡契約等，致積欠無擔保債務計新臺幣（下同
    ）664,665元，因無法清償債務，乃於民國109年3月間向本
    院聲請前置調解，因無法達成還款方案而於同年4月9日調解
    不成立，因聲請人有不能清償債務或有不能清償之虞，復未
    經法院裁定開始清算程序或宣告破產，爰依法聲請准予裁定
    更生等語。
二、按「債務人不能清償債務或有不能清償之虞者，得依本條例
    所定更生或清算程序，清理其債務。」消費者債務清理條例
    （下稱消債條例）第3條定有明文。衡以消費者與金融機構
    間債之關係之發生，係依契約自由原則及相互間之信賴為基
    礎，此為社會經濟活動得以維繫及發展之重要支柱，債務人
    經濟窘迫，固不應任其自生自滅，債權人一方之利益，仍不
    能因之摒棄不顧。是債務人於協商程序中，自應本於個人實
    際財產及收支狀況，依最大誠信原則，商討解決方案。如終
    究不能成立協商，於聲請更生或清算時，法院審酌上開條文
    所謂「不能清償或有不能清償之虞」，自宜綜衡債務人全部
    收支、信用及財產狀況，評估是否因負擔債務，而不能維持
    最基本之生活條件；所陳報之各項花費，是否確屬必要性之
    支出；如曾有協商方案，其條件是否已無法兼顧個人生活之
    基本需求等情，為其判斷之準據。
三、經查：
  ㈠聲請人前向各金融機構辦理信用貸款、信用卡契約等，致現
    積欠無擔保債務至少664,665元，前即因無法清償債務，而
    於109年3月間向本院聲請前置調解，因無法與債權人達成還
    款方案而於109年4月9日調解不成立等情，有109年3月3日前
    置調解聲請狀所附債權人清冊、財團法人金融聯合徵信中心
    前置協商專用債權人清冊、信用報告、中國信託股份有限公
    司109年3月31日債權陳報狀、調解筆錄等件在卷可稽，堪信
    為真實。
  ㈡聲請人任職於日月光半導體製造股份有限公司（下稱日月光
    公司），惟於109年3月生產，109年5月至10月係留職半薪，
    而依該公司提供110年1月至110年6月薪資明細表所示，此期
    間薪資總額為170,483元，核每月平均薪資約28,414元，而
    其名下僅國泰人壽保險解約金36,851元、南山人壽保險解約
    金66元，108、109年度申報所得分別為349,816元、155,400
    元，現勞工保險投保薪資26,400元等情，有財產及收入狀況
    說明書、勞工保險被保險人投保資料表、綜合所得稅各類所
    得資料清單暨國稅局財產歸屬資料清單、在職證明單、日月
    光公司110年6月24日月光110法字第0009號函暨所附薪資明
    細表、國泰人壽保險股份有限公司110年5月10日國壽字第11
    00050347號函、南山人壽保險股份有限公司110年5月13日南
    壽保單字第C1411號函附卷可稽。則查無聲請人有其他收入
    來源，佐以日月光公司提出薪資明細表為證，則以聲請人主
    張之收入來源，應全非虛罔，是以薪資明細表所示每月平均
    薪資28,414元作為核算其現在償債能力之基礎，應能反映真
    實收入狀況。
  ㈢至支出部分，聲請人主張扶養2名未成年子女，支出扶養費14
    ,000元，另支出托育費8,000元。按直系血親相互間，互負
    扶養之義務，民法第1114條第1款定有明文。查聲請人與配
    偶育有2名未成年子女分別為106年、109年生，未有申報所
    得及財產，惟每月領有托育補助6,000元等情，有戶口名簿
    、綜合所得稅各類所得資料清單暨國稅局財產歸屬資料清單
    、托育服務契約、領取補助之存摺內頁等附卷可證。扶養費
    用部分，依消債條例第64條之2第1、2項，並參照民法第111
    8、1119條規定，其負扶養義務之程度，亦應考量其目前身
    負債務之窘境，所負擔之扶養義務能力，自非比一般，在無
    其他更為詳實之資料可供佐證之情形下，故本院認定以110
    年度高雄市最低生活費標準之1.2倍16,009元為標準，則與
    配偶分擔2名子女扶養費後，聲請人每月應支出之子女扶養
    費應以16,009元為度（計算式：16,009×2÷2＝16,009），至
    聲請人另主張支出托育費用8,000元部分，僅提出托育服務
    契約，惟其上並未載有每月托育費用金額，且聲請人尚領有
    托育補助6,000元，聲請人未釋明實際支出托育費用，則本
    院認聲請人支出扶養費於上開16,009元限度內，屬必要支出
    ，逾此數額暫不予列計。至聲請人個人日常生活必要費用部
    分，審酌聲請人負債之現況，基於社會經濟活動之互賴及誠
    信，該日常生活所需費用，自應節制開支，不得有超越一般
    人最低生活標準之享受，否則反失衡平，本院依消債條例第
    64條之2第1項，參酌衛福部社會司所公告歷年最低生活費標
    準，110年度高雄市最低生活費標準13,341元之1.2倍為16,0
    09元，則聲請人每月最低生活費除有特殊情形並有證據證明
    者外，自宜以此為度，始得認係必要支出。然聲請人主張每
    月個人必要生活費為20,800元，已高於上開標準16,009元，
    且所列托育費用，應屬子女扶養費性質，故本院認應以上開
    標準16,009元列計為聲請人全部必要生活費，較為可採。
  ㈣綜上所述，以聲請人現每月之收入28,414元為其償債能力基
    準，扣除其每月個人必要生活費16,009元、扶養費16,009元
    後已無所餘，顯無法清償聲請人目前扣除保險解約金後之負
    債總額627,748元，堪認聲請人確有不能清償債務或有不能
    清償之虞之情事。從而，聲請人主張已不能清償債務，聲請
    本院准予更生，依所舉事證及本院調查結果，即無不合。
四、末按「法院開始更生程序之裁定，應載明其年、月、日、時
    ，並即時發生效力。」、「法院裁定開始更生或清算程序後
    ，得命司法事務官進行更生或清算程序，必要時得選任律師
    、會計師或其他適當之自然人或法人一人為監督人或管理人
    。」消費者債務清理條例第45條第1 項、第16條第1 項分別
    定有明文。本件聲請人其目前收入及財產狀況，不能履行債
    務，依聲請人其目前收入及財產狀況，未償之債務亦屬不能
    清償，有如上述。此外，復查無聲請人有消費者債務清理條
    例第46條各款所定駁回更生聲請等事由，從而，聲請人聲請
    更生，洵屬有據，應予准許，爰命司法事務官進行本件更生
    程序。
五、依消費者債務清理條例第11條第1 項、第45條第1 項、第16
    條第1 項，裁定如主文。
中　　華　　民　　國　　110 　年　　9 　　月　　22　　日
              　　        民事庭　法　官　薛博仁
以上正本係照原本作成。
本裁定已於110年9月22日下午4時公告。
本裁定不得抗告。
中　　華　　民　　國　　110 　年　　9 　　月　　22　　日
  　                              書記官　郭南宏